臺灣士林地方法院刑事判決　　　　　　九十二年度訴字第六四八號
　　公　訴　人　臺灣士林地方法院檢察署檢察官
　　被　　　告　乙○○
　　被　　　告　丙○○
　　選任辯護人　王東山律師
　　　　　　　　李美寬律師
　　　　　　　　林孝甄律師
　　被　　　告　壬○○
右列被告等因違反槍砲彈藥刀械管制條例等案件，經檢察官提起公訴（九十二年度偵
字第八三九六號），本院判決如左：
    主  文
乙○○共同乘他人急迫，貸以金錢，而取得與原本顯不相當之重利為常業，處有期
徒刑陸月，如易科罰金以佰元折算壹日。扣案之附表二所示之物品均沒收。
丙○○未經許可，持有可發射子彈具有殺傷力之改造手槍，處有期徒刑壹年貳月，併
科罰金新台幣貳拾萬元，罰金如易服勞役以新台幣玖佰元即銀元佰元折算壹日。扣
案之仿ＷＡＬＴＨＥＲ廠半自動改造手槍支、仿ＳＩＧ  ＳＡＵＥＲ廠製半自動改
造手槍壹支、改造ＰＰＫ子彈伍拾顆、口徑九mm之制式子彈壹顆均沒收。又共同乘他
人急迫，貸以金錢，而取得與原本顯不相當之重利為常業，處有期徒刑伍月，扣案之
附表二所示之物品均沒收。應執行有期徒刑壹年陸月，併科罰金新台幣貳拾萬元，罰
金如易服勞役以新台幣玖佰元即銀元佰元折算壹日。扣案之仿ＷＡＬＴＨＥＲ廠半
自動改造手槍支、仿ＳＩＧ  ＳＡＵＥＲ廠製半自動改造手槍壹支、改造ＰＰＫ子
彈伍拾顆、口徑九mm之制式子彈壹顆、附表二所示之物品均沒收。
壬○○無罪。
    事  實
一乙○○於民國八十八年間，曾因重利案件，於八十九年十月三十日經臺灣臺北地方
  法院判處拘役五十日，如易科罰金以三百元折算壹日確定，於九十年一月二日易科
  罰金執行完畢（不構成累犯），竟仍不知悛悔，基於常業重利之犯意，自民國九十
  一年一月間起，經由不詳姓名年籍，綽號「阿昆」之成年男子之幫助，代為在中國
  時報、自由時報上，刊登貸款廣告，並以其所有之門號0000000000號行
  動電話為聯絡工具，預定每借新臺幣（下同）一萬元，或以三日一期，每期利息一
  千二百元；或以七日一期，每期利息一千元至二千元；或以十日一期，每期利息一
  千二百元至二千元，每期利息即月息百分之三十六至百分之一百二十八不等，且於
  交付款項時即預扣利息，另需簽發與借款金額相當之本票或質押
  件，乘戊○○、癸○○、庚○○、甲○○、子○○、己○○、林水炎、丁○○、丑
  ○○等人需款孔急之際，先後以如附表一所示之利率貸予如附表一所示之金錢，並
  向上開借款人取得與原本顯不相當之重利（借款人、借款日期及方式、借款金額、
  利息及利率均詳如附表一），且恃以為生而以之為常業。嗣於九十二年四月間，乙○○向丙○○分租位在臺北市○○區○○街四０五號十四樓之房間，詎丙○○明知
  乙○○貸放款項欠缺資金，猶與乙○○基於共同常業重利之犯意聯絡，提供款項予
  乙○○充作經營地下錢莊之資金，並將借款人所簽發之借據、用以記載借款人姓名
  、借款數額、利息繳付日期明細之帳冊一本併同聯絡簿一本、帳冊紙六紙藏放在其
  房間內。
二丙○○又明知未經許可，不得無故持有槍砲彈藥刀械管制條例所列管之槍、彈，竟
  於民國九十二年一月間某日，在臺北市濱江公園內，以新台幣（下同）六萬元之代
  價，向姓名年籍不詳綽號「小林仔」之成年男子，購得具有殺傷力之仿ＷＡＬＴＨ
  ＥＲ廠半自動改造手槍三支（槍枝管制編號分別為：0000000000號、0
  000000000號、0000000000號）、仿ＳＩＧＳＡＵＥＲ廠製半
  自動改造手槍一支（槍枝管制編號：0000000000號）、改造ＰＰＫ子彈
  七十顆及口徑九mm之制式子彈一顆，並將之存放在臺北市○○區○○街四０五號十
  四樓住處。
三嗣於九十二年六月五日下午七時五十分許，為警循線在臺北市○○區○○街四○五
  號十四樓查獲，並扣得上開手槍、子彈及乙○○所有之附表二所示之物品。
四案經基隆市警察局第二分局報告台灣士林地方法院檢察署檢察官偵查起訴。
    理  由
一右揭常業重利罪之犯罪事實，業據被告乙○○坦承不諱；訊據被告丙○○亦坦承於
  事實欄編號二所載時、地，購入前揭槍、彈而持有之事實，亦肯認有自九十二年四
  月間起，提供資金與被告乙○○之情，惟矢口否認有與被告乙○○共犯常業重利之
  犯行，辯稱：僅於九十二年間陸續借款約二、三十萬元予被告乙○○，但不知道被
  告乙○○借錢的目的，雖被告乙○○應允分紅，但因被告乙○○於九十二年六月五
  日即遭查獲，故實際上並未取得，此與刑法上之重利罪以事實上業已得利為要件不
  符。縱使構成重利罪，因被告丙○○平日經營酒店及檳榔攤，並雇用共同被告江國
  及不法，實無常業重利之故意及行為，且僅係在共同被告乙○○欠缺資金時提供資
  金而已，故至多僅能構成重利罪之幫助犯云云。
二被告乙○○部分：
  (一)被告乙○○之自白，核與被害人甲○○、丁○○、丑○○等人於警詢及偵查中指
    訴相符（見偵卷第二二頁、第一九五頁至第一九九頁），並據共同被告丙○○證
    述明確（見本院卷第二一六頁至第二二二頁，特別是第二一六頁、第二一九頁、
    第二二０頁），復有扣案之被害人戊○○、林水炎、丁○○、丑○○、庚○○、
    甲○○、癸○○、丁○○、丑○○所出具之借據（見偵卷第一六０頁至第一六五
    頁）及被害人己○○、子○○簽發之本票各一紙（見偵卷第一五０頁、第一五一
    頁）可資佐證，足認被告乙○○之自白與事實相符。
  (二)按刑法上所謂常業犯，指反覆以同種類行為為目的之社會活動之職業性犯罪而言
    ，至於犯罪所得之多寡，是否恃此犯罪為唯一之謀生職業，則非所問，縱令兼有
    其他職業，仍無礙於該常業犯罪之成立。又刑法第三百四十四條重利罪成立之要
    件為（一）乘人急迫，輕率或無經驗，貸以金錢或其他物品，（二）取得與原本
    顯不相當之重利。在第一條件，係指明知他人出於急迫、輕率或無經驗，而利用
    機會故為貸與，在第二條件，係指就原本利率、時期核算及參酌當地之經濟狀況
    ，較之一般債務之利息，顯有特殊之超額者而言。此項犯罪，固須對於特定人為
    之，始能成立。至若明知社會上有因急迫而舉債濟急，及因輕率或無經驗而從事
    舉債之情形，預定苛刻條件，一俟他人告貸，藉以博取重利為常業者，雖非對於
    特定人乘機利用，不能謂非對於一般人具有犯罪之概括故意，則其犯有前項法條
    所載情事，即應論以同法第三百四十五條之罪，最高法院分別著有八十五年台上
    字第五一０號判例及二十七年上字第五二０號判例可資遵循。經查：本件被害人
    癸○○、庚○○、子○○、己○○、林水炎、丁○○、丑○○，或為支付票款，
    或因急需金錢，透過被告乙○○在報上所刊登之廣告，向被告乙○○借款，分為
    上開被害人於警詢及偵查時陳述甚詳。被告乙○○預定苛刻之高利貸款條件，再
    於報端以電話專線刊登廣告，招攬因急迫而需舉債濟急之不特定多數人向彼告貸
    ，藉以索取與原本顯不相當之重利，揆諸前揭最高法院判例意旨，顯係恃重利維
    生。再以本件被告乙○○自九十一年一月間起，即乘他人急迫貸以金錢，而取得
    與原本顯不相當之重利，至九十二年六月五日為警查獲時止，其營業時間已有一
    年五月以上之久，復有附表一所示之戊○○等人，先後多次向其貸借款項，顯見
    被告乙○○係經常反覆為該重利行為，且被告乙○○貸予被害人金錢，多係約定
    以三天、七天、十天為一期，出借一萬元每期分別收取一千二百元、一千六百元
    至二千元、二千元不等之利息，並預扣一期利息，取得與原本顯不相當之高達月
    息三十六分至一百二十分，益見其有以該重利所得，供為生活之資甚明，縱被告
    乙○○當時另於酒店工作，然於其常業重利罪之成立不生影響。是以被告乙○○
    係以貸放金錢取得重利為常業，應可認定。
三被告丙○○部分：
  (一)常業重利罪部分
    1.被告丙○○固於警詢及偵查中供稱：自九十二年四月中旬開始單獨一人經營地
      下錢莊，借貸方式為每萬元十天算一期利息一千元，交款時先預扣一期利息，
      迄今有十幾人借錢，如是公司負責人大約會借十至十五萬元，一般人是借二至
      三萬元，客人大概多是借一期就還了（見偵卷第一一八頁至第一一九頁、核退
      卷第九頁反面）。但查：被告丙○○於本院審理時改稱：偵查時是因為認為既
      然已被查到槍，才想要救一個算一個，事實上被告乙○○方為地下錢莊之實際
      經營者，伊僅係自九十二年四月間起開始借款給被告乙○○經營，前後共約三
      十萬元，借給被告乙○○多少，就還多少，等有賺錢時再分紅，從未與借款人
      接觸過等語（見本院卷第六九頁）。被告丙○○所為上開辯解，核與證人即共
      同被告乙○○所證稱：伊只有自己一個人在經營，接電話和送錢都是伊而已，
      並沒有和被告丙○○合股，伊和被告丙○○之間，應該說是債權人和債務人之
      關係等語相符（見本院卷第二二八頁至第二二九頁），再審酌被害人於警詢及
      偵查時均證稱並未見過被告丙○○，被害人所述之借款金額和利息之計算與償
      還方式情形亦與被告丙○○所為初供有異，足認被告丙○○於警詢及偵查中所
      為自白，與事實並不相符，而應以其於本院審理中之供述為可採。被告丙○○
      自九十二年四月間起，係以出資之方式參與被告乙○○常業重利犯行之事實，
      應可認定。
    2.按刑法上之幫助犯，固以幫助他人犯罪之意思而參與犯罪構成要件以外之行為
      而成立，惟所謂以幫助他人犯罪之意思而參與者，指其參與之原因，僅在助成
      他人犯罪之實現者而言，倘以合同之意思而參加犯罪，即係以自己犯罪之意思
      而參與，縱其所參與者為犯罪構成要件以外之行為，仍屬共同正犯，最高法院
      二十七年上字第一三三三號判例可資參照。易言之，凡參與犯罪構成要件之行
      為者，固為共同正犯；以自己共同犯罪之意思，參與犯罪構成要件以外之行為
      ，或以自己共同犯罪之意思，事前同謀，而由其中一部分人實行犯罪之行為者
      ，亦均應認為共同正犯，使之對於全部行為所發生之結果，負其責任。經查：
      被告丙○○雖辯稱並不知道被告乙○○借款之目的云云，被告乙○○亦附和其
      詞（見本院卷第二二六頁）。但查：被告丙○○於警詢時，即供稱係以廣告貼
      紙上載「小額貸款」、「請來電0000000000」招攬借款人（見偵卷
      第一一八頁），復於本院九十三年三月八日準備程序時坦承：「因為乙○○當
      時有在做，我把錢借給他經營，等客人還清錢就還給我，何時借給他何時還清
      都記在帳裡面，我借給他多少他就還給我多少，等賺錢再分紅，我自己沒有接
      洽過客人，我共借給江大概有三十萬元。」等語在卷（見本院卷第六九頁），
      且本案扣案之帳冊、聯絡簿等物品，確係在被告丙○○房內所查獲，有搜索現
      場平面配置圖及執行分工表在卷可佐（見偵卷第三四頁至第三五頁）。參以被
      告乙○○證稱：伊係於九十二年四月份間起，與被告丙○○同住時，才向被告
      丙○○借錢，而伊於九十二年經營地下錢莊時並沒有資金，經濟狀況很不好，
      被告丙○○亦知此情等語（見本院卷第二二四頁、第二三九頁至第二三０頁）
      ，則被告丙○○既瞭解被告乙○○有經營地下錢莊之作為及招攬借款人之方式
      ，復知悉被告乙○○短缺資金，猶自九十二年四月間起至遭查獲之九十二年六
      月五日止，於不及三月之時間內，貸與被告乙○○近三十萬元之款項，則被告
      丙○○提供資金之時，對於促成被告乙○○遂行常業重利之犯行，依通常觀念
      客觀上不得謂無預見之可能，並進一步將相關帳冊、聯絡簿等有關地下錢莊經
      營之重要簿冊，存放在自己私人房間內，足認被告丙○○應有與被告乙○○共
      同經營地下錢莊之犯意聯絡，而非僅止於幫助之犯意。被告丙○○嗣後翻異前
      詞，而以不知被告乙○○借錢目的，以及帳冊是放在客廳云云資為辯解，尚屬
      無據。
    3.按共同實施犯罪行為之人，在合同意思範圍以內，各自分擔犯罪行為之一部，
      相互利用他人之行為，以達其犯罪之目的者，即應對於全部所發生之結果，共
      同負責。被告丙○○與被告乙○○既基於常業重利之犯意聯絡，應為共同正犯
      ，至為灼明。則被告乙○○既有取得與原本顯不相當之利息，縱被告乙○○未
      實際分派予被告丙○○利潤，或償還向被告丙○○所借得之款項，亦無解於被
      告丙○○之罪責。
    4.綜上所述，被告丙○○與乙○○間應有犯意之聯絡，被告丙○○對於常業重利
      之結果，亦應負責。
  (二)違反槍砲彈藥刀械管制條例部分
    右揭未經許可持有可發射子彈具有殺傷力之槍枝及子彈等事實，業據被告丙○○
    坦承不諱，並有查獲之仿ＷＡＬＴＨＥＲ廠半自動改造手槍支、仿ＳＩＧ  Ｓ
    ＡＵＥＲ廠製半自動改造手槍壹支、改造ＰＰＫ子彈柒拾顆、口徑九mm之制式子
    彈壹顆扣案可證，上開扣案槍彈經送請內政部警政署刑事警察局鑑定結果，送鑑
    改造ＰＰＫ手槍三枝（槍枝管制編號：0000000000、0000000
    000、0000000000），係仿ＷＡＬＴＨＥＲ廠半自動手槍製造之玩
    具手槍換裝土造金屬槍管改造而成之改造手槍，機械性能良好，經實際裝填同案
    （槍枝管制編號：0000000000），認係仿ＳＩＧＳＡＵＥＲ廠半自動
    手槍製造之玩具手槍將其金屬槍管車通改造而成之改造手槍，機械性能良好，經
    實際裝填同案送鑑子彈試射結果，可擊發，認具殺傷力；送鑑改造ＰＰＫ子彈七
    十顆，認均係改造子彈，採樣試射二十顆，均可擊發，認具殺傷力；送鑑制式９
    ０子彈一顆，認係口徑九mm制式子彈，認具殺傷力，有該局九十二年八月十一日
    刑鑑字第０九二０一０六八四六號槍彈鑑定書附卷可稽（見核退卷第十八頁至第
    三二頁），是上述手槍四把及子彈七十一顆，均具有殺傷力，本件事證明確，被
    告丙○○犯行堪予認定，應依法論科。
四核被告乙○○所為，係犯刑法第三百四十五條常業重利罪。被告丙○○係犯刑法第
  三百四十五條常業重利罪及槍砲彈藥刀械管制條例第十一條第四項之未經許可持有
  可發射子彈具有殺傷力之改造手槍罪及同法第十二條第四項之未經許可持有子彈罪
  。被告乙○○與被告丙○○就常業重利之犯行，被告丙○○雖僅參與犯罪構成要件
  以外之行為，惟其係以自己共同犯罪之意思為之，已如前述，仍應以共同正犯論。
  至公訴意旨認尚有姓名年籍不詳之洪姓、陳姓成年男子為共同正犯，但查：被告乙○○於本院審理時堅決供稱：伊除透過綽號「阿昆」之成年男子代為刊登廣告，及
  委請另名姓名年籍不詳之友人抄寫帳冊外，從資金調度至送錢收錢均由伊一人處理
  ，被害人指稱有「洪姓」、「陳姓」男子，可能是誤認等語明確（見本院卷第二二
  六頁至第二二九頁，特別是第二二六頁至第二二七頁、第二二八頁至第二二九頁）
  ，此外復查無其他積極證據足認公訴人所認之「洪姓」、「陳姓」男子與被告江國
  尚有未洽，併予指明。被告丙○○以一行為同時持有改造手槍及子彈，係一行為觸
  犯數罪名之想像競合犯，應依刑法第五十五條之規定，從一重之持有改造手槍罪處
  斷。被告丙○○所犯常業重利罪及槍砲彈藥刀械管制條例第十一條第四項未經許可
  持有可發射子彈具有殺傷力之改造手槍罪間，犯意各別，罪名不同，應分論併罰之
  。爰審酌被告乙○○前即因犯刑法三百四十四條之普通重利罪，經臺灣臺北地方法
  院於八十九年十月三十日以八十八年度北簡字第一七三六號判決判處拘役五十日，
  如易科罰金以三百元折算一日，並於九十年一月二日易科罰金執行完畢，有卷附之
  臺灣高等法院被告全國前案紀錄表在卷可按，雖不構成累犯，但未知警惕，竟因經
  濟困窘，進而以收取重利為常業，顯認素行非佳，被告丙○○則供與資金，促使被
  告乙○○遂其犯行，惟審酌彼等貸放金額及所收得之利息總額均非屬鉅資，又被告
  丙○○持有槍彈之目的係為防身，且被告乙○○犯後坦承犯行態度尚稱良好及其犯
  罪手段、所生之危害等一切情狀，分別量處如主文所示之主刑，就被告乙○○受有
  期徒刑部分並諭知易科罰金之折算標準，就被告丙○○所受罰金刑部分，諭知易服
  勞役之折算標準，並定其應執行之刑，及諭知易服勞役之折算標準。扣案之仿ＷＡ
  ＬＴＨＥＲ廠半自動改造手槍三支（槍枝管制編號：0000000000號、0
  000000000號、0000000000號）、仿ＳＩＧＳＡＵＥＲ廠製半
  自動改造手槍一支（槍枝管制編號：0000000000號）、改造ＰＰＫ子彈
  五十顆及口徑九mm之制式子彈一顆為違禁物，均依刑法第三十八條第一項第一款規
  定宣告沒收；另經試射之改造ＰＰＫ子彈二十顆，因試射後已不具殺傷力，非屬違
  禁物，且無法再供犯罪之用，毋庸沒收，亦附此敘明。又扣案之附表二所示之物品
  ，為被告乙○○所有，且係供犯常業重利犯行所用之物，為被告乙○○供承在卷，
  應依刑法第三十八條第一項第二款宣告沒收，併予敘明。
六末查公訴人認被告乙○○、丙○○就借款人劉協誠部分亦涉犯常業重利罪之犯行，
  固據被告乙○○坦承在卷，並有劉協誠書立之借據二紙為憑，但查：上開二紙借據
  ，僅分別記載證人劉協誠於九十一年五月十日及九十一年五月十三日借款三萬元、
  二萬元，並未載明利息之計算方式，而證人劉協誠於偵查中僅到庭證稱：當時借三
  萬元，僅給予二萬多元，利息多少已經忘記了等語（見偵卷第一九七頁）。是以依
  證人劉協誠所為證述內容，無從據以論斷被告乙○○所收取之利息為若干，與原本
  有無顯不相當之情事，即與重利罪之構成要件有間，並不足以證明被告乙○○藉此
  取得與原本顯不相當之重利，是公訴人認此部分亦構成常業重利罪，尚乏依據，惟
  此與前開被告乙○○、丙○○論罪科刑部分，為實質上一罪之關係，爰不另為無罪
  之諭知。
七被告壬○○部分
  (一)公訴意旨略以：壬○○與丙○○、乙○○、及姓名年籍不詳之洪姓、陳姓男子基
    於常業重利之共同犯意聯絡，由丙○○自民國九十一年一月間起，在中國時報、
    聯合報、自由時報上，刊登「小額貸款」、「請來電0000000000」借款之分類廣
    告，供急迫、輕率或無經驗不特定之多數人借款，其利息之計算方式為借款一萬
    元，如以七天為一期，每期收取利息一千六百元至三千元不等，或以十天為一期
    ，每期收取利息一千元至二千元不等之重利。嗣有戊○○、甲○○、庚○○、子
    ○○、己○○、林水炎、劉協誠、鐘莉華、丁○○、丑○○等人，因急迫、輕率
    或無經驗而依分類廣告上之聯絡電話聯絡後，由乙○○、壬○○、洪姓及陳姓男
    子等人出面分別交付借款後，再收取與上開原本顯不相當之重利，因認被告壬○○共犯刑法第三百四十五條常業重利罪嫌云云。
  (二)按犯罪事實應依證據認定之，無證據不得認定其犯罪事實；不能證明被告犯罪者
    ，應諭知無罪之判決，刑事訴訟法第一百五十四條、第三百零一條第一項分別定
    有明文。又按事實之認定，應憑證據，如不能發現相當證據，或證據不足以證明
    ，自不能以推測或擬制之方法，以為裁判基礎；認定不利於被告之事實，該依積
    極證據，苟積極證據不足為不利於被告事實之認定時，即應為有利於被告之認定
    ，更不必有何有利之證據，最高法院四十年台上字第八六號、三十年上字第八一
    六號判例足資參照
  (三)公訴人認被告壬○○涉犯常業重利之犯行，無非係以被害人戊○○於警詢及偵查
    中之證述，及扣案之戊○○之借據為憑。訊據被告壬○○堅詞否認有何常業重利
    之犯行，辯稱：伊僅是去被告丙○○南港區○○街之住處住二、三個星期，請被
    告丙○○代為找工作而已，並未經營地下錢莊，也不認識被告乙○○等語。
  (四)經查：
    1.證人戊○○雖於警詢及偵查中證稱：經由一名駕駛計程車之朋友介紹，於九十
      一年一月十一日在臺北市○○區○○路與松仁路交叉口附近，向被告壬○○借
      錢，約定借一萬元，以三天為一期，每期還一千二百元等語（見偵卷第一二頁
      、第一九六頁），並指認被告壬○○之相片無訛。但查：本件證人戊○○於九
      十二年八月十九日警詢時指認被告之過程，員警僅提供被告丙○○、乙○○、
      壬○○及同案被查獲之辛○○之照片供證人戊○○指認，於指認前並未先由證
      人戊○○描述嫌疑人之特徵，亦未告知證人戊○○真實之犯罪嫌疑人可能不在
      該四人之列，故證人戊○○於警詢時所為指認，或係因受到不當誘導及暗示而
      為之指認。至證人戊○○雖於偵查中再為同一之指認，但證人戊○○之印象，
      業已受到警詢時所為指認之污染，是否可採，仍應參考其他具體情況衡量。本
      院審酌證人戊○○借款之時點為九十一年一月十一日，接受警詢之時點為九十
      二年八月十九日，已時隔年餘，則證人戊○○之記憶容有因時間經過而模糊之
      虞。又本件雖扣得證人戊○○所出具之借據一紙（見偵卷第一六０頁），但參
      以本件亦扣得借款人癸○○、庚○○、子○○、己○○、林水炎、劉協誠所出
      具之借據（見偵卷第一六二頁至第一六四頁），但上開借款人於警詢及偵查時
      均明確證稱交付金錢及收取金錢之人並非被告壬○○等語（分見偵卷第一六頁
      、第一八頁、第二六頁、第三０頁、第一九五頁、第一九七頁、第一九八頁）
      ，是以扣案之證人戊○○之借據，並不足以補強證人戊○○之指證，而證人戊○○所為之指認既有前述瑕疵，且於本院審理中，經合法傳喚，亦未到庭接受
      交互詰問以明真實，尚難遽論證人戊○○之指證，與真實相符。
    2.證人即被告丙○○於本院審理時證稱：被告壬○○是經過壬○○之兄介紹，於
      九十二年四月份在伊住處住幾天，中間也有返回其家人位在臺北市士林區的住
      家，住宿期間就和朋友辛○○在家裡看電視，伊沒有借錢給被告壬○○，被告
      壬○○也沒有為被告乙○○向伊開口借錢等語（見本院卷第二三五頁至二三七
      頁）。證人即被告乙○○於本院審理時亦證稱：被告壬○○大約是九十二年五
      月底六月初時，住在被告丙○○住處，伊才與被告壬○○相識。被告壬○○住
      宿期間就是在看電視或和辛○○出去，伊並未雇用被告壬○○為伊接聽電話或
      害人指認壬○○等語（見本院卷第二二七頁、第二三七頁至第二四一頁）。被
      告壬○○之辯解，互核與被告丙○○及乙○○相符，參以證人戊○○係於九十
      一年一月十一日向被告乙○○借得一萬元，有借據一紙存卷可憑（見偵卷第一
      六０頁），斯時被告乙○○與被告壬○○既互不相識，被告乙○○應無委請被
      告壬○○代為交付金錢收取利息之可能。足認被告壬○○所為辯解，尚非虛妄
      。
  (五)綜上所述，公訴人所持之論據，尚不能證明被告壬○○有上述共犯常業重利犯行
    ，此外，本院復查無其他確切證據，足資審認被告壬○○涉有前開常業重利犯行
    ，被告壬○○犯罪尚屬不能證明，應就被告壬○○部分，為其無罪判決之諭知。
據上論斷，應依刑事訴訟法第二百九十九條第一項前段、第三百零一條第一項，槍砲
彈藥刀械管制條例第十一條第四項、第十二條第四項、刑法第十一條前段、第二十八
條、第三百四十五條、第五十五條、第五十一條第五款、第四十一條第一項、第四十
二條第二項、第三十八條第一項第一款、第二款、罰金罰鍰提高標準條例第二條、現
行法規所定貨幣單位折算新台幣條例第二條，判決如主文。
本案經檢察官謝榮林到庭執行職務。
中　　　華　　　民　　　國　　九十三　　年　　　十　　　月　　十八　　日
                                      臺灣士林地方法院刑事第四庭
                                          審判長法  官  林　秀　鳳
                                                法  官  高　雅　敏
                                                法  官  許　碧　惠
右正本證明與原本無異。
如不服本判決，應於判決送達後十日內，向本院提出上訴狀。
                                                書記官　陳　美　英
中　　　華　　　民　　　國　　九十三　　年　　　十　　　月　　十八　　日
附錄本案論罪科刑法條全文：
刑法第三百四十五條
  以犯前條之罪為常業者，處五年以下有期徒刑，得併科三千元以下罰金。
槍砲彈藥刀械管制條例第十一條第四項：
  未經許可，持有、寄藏或意圖販賣而陳列第一項所列槍砲者，處一年以上七年以下
  有期徒刑，併科新臺幣七百萬元以下罰金。
槍砲彈藥刀械管制條例第十二條第四項：
  未經許可，持有、寄藏或意圖販賣而陳列子彈者，處五年以下有期徒刑，併科新台
  幣三百萬元以下罰金。
附表一：
┌─┬───┬─────┬────┬──────┬─────┬─────┐
│編│借款人│借款金額  │借款日期│利息、利率及│已繳利息  │備註      │
│號│      │          │及方式  │質押物      │          │          │
├─┼───┼─────┼────┼──────┼─────┼─────┤
│一│戊○○│借款一萬元│經朋友介│利息計算每三│預扣利息一│月息百分之│
│  │      │，預扣一千│紹，於九│天一千二百元│千二百元，│一百二十。│
│  │      │二百元。  │十一年一│，一個月還完│其餘均未償│          │
│  │      │          │月十一日│為一萬二千元│還。      │          │
│  │      │          │向被告江│。並簽立借據│          │          │
│  │      │          │國男借錢│一紙（見偵卷│          │          │
│  │      │          │。      │第一六０頁）│          │          │
│  │      │          │        │            │          │          │
│  │      │          │        │            │          │          │
├─┼───┼─────┼────┼──────┼─────┼─────┤
│二│丁○○│借款二萬元│九十一年│利息計算每七│預扣利息四│月息約近百│
│  │      │，預扣四千│一月十一│日二千元，並│千元，於一│分之四十三│
│  │      │元，實拿一│日看報紙│簽立借據一紙│星期後匯款│。        │
│  │      │萬六千元。│與被告江│。（見偵卷第│還清。    │          │
│  │      │          │國男聯繫│一六０頁）。│          │          │
│  │      │          │。      │            │          │          │
├─┼───┼─────┼────┼──────┼─────┼─────┤
│三│丑○○│借款一萬五│九十一年│利息計算預扣│預扣利息三│月息約百分│
│  │      │千元，預扣│十月十二│利息三千元，│千元。    │之一百二十│
│  │      │三千元，實│日因急需│每七日為一期│          │八。      │
│  │      │拿一萬二千│用錢，看│，每期三千元│          │          │
│  │      │元。      │報紙與被│。並簽立借據│          │          │
│  │      │          │告乙○○│一紙。（見偵│          │          │
│  │      │          │聯繫。  │卷第一六一頁│          │          │
│  │      │          │        │、第一六二頁│          │          │
│  │      │          │        │）          │          │          │
├─┼───┼─────┼────┼──────┼─────┼─────┤
│四│林水炎│借款三萬元│九十一年│利息計算每七│預扣利息四│月息近百分│
│  │      │，預扣利息│一月三十│日為一期，利│千八百元，│之六十九。│
│  │      │四千八百元│日，因無│息四千八百元│已繳十餘期│          │
│  │      │，實拿二萬│工作又要│，利息先扣，│利息。    │          │
│  │      │五千二百元│繳納貸款│並簽立借據一│          │          │
│  │      │。        │，看自由│紙。（見偵卷│          │          │
│  │      │          │時報「借│第一六一頁）│          │          │
│  │      │          │錢幾分利│            │          │          │
│  │      │          │」之廣告│            │          │          │
│  │      │          │與被告江│            │          │          │
│  │      │          │國男聯繫│            │          │          │
│  │      │          │。      │            │          │          │
├─┼───┼─────┼────┼──────┼─────┼─────┤
│五│癸○○│借款三萬五│九十一年│利息計算借一│清償二期利│月息約百分│
│  │      │千元。    │三月間，│萬元，每十日│息。      │之六十。  │
│  │      │          │因與家人│為一期，每期│          │          │
│  │      │          │吵架離家│二千元，並簽│          │          │
│  │      │          │，經中國│立借據一紙。│          │          │
│  │      │          │時報廣告│（見偵卷第一│          │          │
│  │      │          │與被告江│六三頁）    │          │          │
│  │      │          │國男聯繫│            │          │          │
│  │      │          │。      │            │          │          │
├─┼───┼─────┼────┼──────┼─────┼─────┤
│六│甲○○│借款一萬五│於九十一│利息計算為每│已繳利息三│月息約百分│
│  │      │千元。    │年七月二│一萬元每七日│、四期。  │之八十六。│
│  │      │          │十五日因│為一期，每期│          │          │
│  │      │          │臨時需用│利息二千元。│          │          │
│  │      │          │，向被告│並簽立借據一│          │          │
│  │      │          │乙○○借│紙。（見偵卷│          │          │
│  │      │          │錢。    │第一六二頁）│          │          │
├─┼───┼─────┼────┼──────┼─────┼─────┤
│七│庚○○│借款三萬元│於九十一│利息計算預扣│預扣利息六│月息百分之│
│  │      │，預扣利息│年九月間│利息六千元，│千元。    │六十。　　│
│  │      │六千元，實│，經由中│每十日一期，│          │          │
│  │      │拿二萬四千│國時報刊│每期利息六千│          │          │
│  │      │元。      │登短期周│元，並簽立借│          │          │
│  │      │          │轉金廣告│據一紙。（見│          │          │
│  │      │          │，向被告│偵卷第一六二│          │          │
│  │      │          │乙○○借│頁、第一六三│          │          │
│  │      │          │取金錢。│頁、第一六五│          │          │
│  │      │          │        │頁）        │          │          │
├─┼───┼─────┼────┼──────┼─────┼─────┤
│八│子○○│借款一萬五│於九十二│利息計算每十│償還五千元│月息百分之│
│  │      │千元。    │年五月二│日為一期，每│。        │三十六。  │
│  │      │          │十八日經│期一千八百元│          │          │
│  │      │          │報紙向被│。並簽立借據│          │          │
│  │      │          │告乙○○│及同面額本票│          │          │
│  │      │          │借款。  │一紙，及質押│          │          │
│  │      │          │        │身分證。（見│          │          │
│  │      │          │        │偵卷第一五一│          │          │
│  │      │          │        │頁）        │          │          │
├─┼───┼─────┼────┼──────┼─────┼─────┤
│九│己○○│借款二萬元│於九十二│利息計算每七│預扣利息三│月息約百分│
│  │      │，預扣利息│年五月二│日為一期，每│千元。    │之六十四。│
│  │      │三千元，實│十九日，│期三千元，並│          │          │
│  │      │拿一萬七千│看報載「│簽立借據及同│          │          │
│  │      │元。      │需要用錢│面額本票一紙│          │          │
│  │      │          │，二分利│。（偵卷第一│          │          │
│  │      │          │」之廣告│五０頁）    │          │          │
│  │      │          │向被告江│            │          │          │
│  │      │          │國男借款│            │          │          │
│  │      │          │。      │            │          │          │
└─┴───┴─────┴────┴──────┴─────┴─────┘
附表二：常業重利罪部分應沒收之物
┌─────────────────────┬────┐
│項目                                      │  數量  │
├─────────────────────┼────┤
│扣押物品目錄表編號六七之帳簿              │  一本  │
├─────────────────────┼────┤
│扣押物品目錄表編號六八之聯絡簿            │  一本  │
├─────────────────────┼────┤
│扣押物品目錄表編號六九之帳冊紙            │  六紙  │
├─────────────────────┼────┤
│ＮＯＫＩＡ廠牌，門號0000000000  │  一具  │
│行動電話                                  │        │
└─────────────────────┴────┘
